臺灣士林地方法院刑事判決
111年度易字第151號
公  訴  人  臺灣士林地方檢察署檢察官
被      告  黃明清




            戴貫瑋




            羅毓閔




上  一  人
選任辯護人  張孟權律師
上列被告因妨害自由等案件，經檢察官提起公訴（110年度偵字
第14235、14479、17637號），被告就被訴事實均為有罪之陳述
，本院裁定改依簡式審判程序審理，判決如下：
    主  文
黃明清共同犯恐嚇危害安全罪，處有期徒刑伍月，如易科罰金，
以新臺幣壹仟元折算壹日。
戴貫瑋共同犯恐嚇危害安全罪，處有期徒刑貳月，如易科罰金，
以新臺幣壹仟元折算壹日。
羅毓閔共同犯恐嚇危害安全罪，處有期徒刑肆月，如易科罰金，
以新臺幣壹仟元折算壹日。
    事  實
一、黃明清為新北市三芝區淺水灣街佛朗明哥社區之園藝人員，
    因與社區住戶李梅櫻素有不快，竟與羅毓閔、戴貫瑋共同基
    於恐嚇危安之犯意聯絡，於民國110年7月7日晚間5時許起，
    在戴貫瑋新北市○○區○○○街0○00號D棟3樓內，於黃明清提議
    後，共謀至李梅櫻住處潑紅漆藉以使其心生畏懼，分工方式
    為戴貫瑋駕車接應，羅毓閔負責動手潑漆，並由黃明清負責
    導引前往李梅櫻住處，另在拿取油漆的過程中，黃明清、羅
    毓閔發現尚有鞭炮可用以恐嚇李梅櫻，2人乃共同決意除潑
    漆外一併施放鞭炮恫嚇李梅櫻（施放鞭炮部分戴貫瑋並不知
    情）。迨黃明清、羅毓閔將其等自行駕駛之車輛駛回住處、
    送修後，即在黃明清之導引下，由戴貫瑋於110年7月7日晚
    間8時許，駕駛車牌號碼0000-00號自用小客車（車主為戴貫
    瑋之弟弟戴貫麒）搭載黃明清、羅毓閔前往李梅櫻住處樓下
    ，黃明清、羅毓閔本應注意油漆含有易燃化學物質，若與鞭
    炮同時使用，可能會引發火災，而依當時情形，並無不能注
    意之情事，卻疏未注意及此，仍由羅毓閔依原定計畫，持預
    先準備之紅漆、鞭炮上樓前往李梅櫻位於新北市○○區○○○街0
    號4樓之5住處外潑灑紅漆，並以香菸點燃鞭炮施放，過程中
    因而不慎引燃油漆溶劑蒸氣而起火，因而燒燬如附表所示之
    物，致生公共危險，並導致李梅櫻心生畏懼，致生危害於安
    全。羅毓閔見火勢不可收拾，旋即下樓搭乘戴貫瑋駕駛之上
    開車輛逃離現場。
二、案經李梅櫻訴由新北市政府警察局淡水分局報告臺灣士林地
    方檢察署檢察官偵查起訴。
    理  由
一、本案被告三人所犯係死刑、無期徒刑或最輕本刑為3年以上
    有期徒刑以外之罪，亦非高等法院管轄之第一審案件，而被
    告三人於本院準備程序時，就被訴事實均為有罪之陳述，經
    本院告以簡式審判程序之旨後，當庭裁定改行簡式審判程序
    審理，是依刑事訴訟法第273條之2規定，本案之證據調查，
    不受同法第159條第1項、第161條之2、第161條之3、第163
    條之1及第164條至第170條規定之限制，合先敘明。
二、上開犯罪事實，迭據被告黃明清、羅毓閔於警詢、偵查、本
    院準備程序及審理時均坦白承認，另被告戴貫瑋亦於本院準
    備程序及審理時為認罪之表示（見易字卷第85、92、102頁
    ），核與證人即告訴人李梅櫻於警詢及偵查時所證被害過程
    、證人即火災報案人陳彥合於警詢時之證述情節大抵相符，
    復有被告三人駕駛汽車進入及離去佛朗明哥社區之監視器畫
    面擷圖9張、告訴人住處之現場照片11張、告訴人提供之現
    場照片5張、告訴人遭燒燬物品之估價單2紙、告訴人提出之
    佛朗明哥社區LINE群組對話紀錄擷圖1份、車牌號碼0000-00
    號車輛詳細資料報表1紙、新北市政府警察局淡水分局110年
    8月23日新北警淡刑字第1104334538號檢附新北市政府消防
    局火災原因調查鑑定報告書（含火災原因調查鑑定書摘要、
    火災現場勘察紀錄及原因研判、新北市政府消防局火災鑑定
    實驗室火災證物鑑定報告、安全資料表、現場照片暨現場物
    品配置、照片拍攝位置示意圖）共1份附卷可憑，足認被告
    三人之任意性自白與事實相符而可採。是綜上，本案事證明
    確，被告三人之犯行已堪認定，應依法論科。
三、論罪科刑及沒收與否之說明：
（一）按刑法第175條第3項之失火行為，尚須「致生公共危險」
　　，即學理上所稱具體危險犯，其放火燃燒之情形，依一般社
　　會通念，須有延燒至目的物以外之其他他人所有物之具體危
　　險存在，惟不以實際上已發生此項延燒之事實為必要，衹須
　　有發生實害之蓋然性為已足。此項蓋然性之有無，應由事實
　　審法院基於經驗法則，而為客觀之判斷（最高法院88年度台
　　上字第3281號、89年度台上字第3931號判決可資參照）。觀
　　諸本件案發地點為佛朗明哥社區內之告訴人住處門外，且尚
　　有其他社區住戶與告訴人住家相鄰，再由前引卷內現場照片
　　觀之，告訴人之住處屋外如附表所示之地墊、門框、紗窗、
　　外牆油漆、門牌、門鈴、走廊窗戶外框及紗窗等結構，均已
　　達燒燬之程度，本件若非證人陳彥合迅速發覺及報案，當有
　　延燒致生公共危險之虞，至為顯然。是被告黃明清、羅毓閔
　　之上開行為，顯已達燒燬他人所有物之程度，且有發生實害
　　之蓋然性，足致生公共危險，應堪認定。
（二）核被告黃明清、羅毓閔所為，均係犯刑法第305 條之恐嚇
　　危害安全罪、同法第175條第3項之失火燒燬住宅等以外之物
    罪，至被告戴貫瑋所為，係犯同法第305條恐嚇危害安全罪
    罪。又按共同正犯在意思聯絡範圍內，因為必須對於其他共
    同正犯之行為及其結果負責，從而在刑事責任上有所擴張，
    此即「一部行為，全部責任」之謂。而此意思聯絡範圍，亦
    適為「全部責任」之界限，若他共犯所實施之行為，超越原
    計畫之範圍，而為其所難預見者，則僅應就其所知之程度，
    令其負責，因此共同正犯之逾越（過剩），僅該逾越意思聯
    絡範圍之行為人對此部分負責，未可概以共同正犯論。查被
    告戴貫瑋僅就以潑漆方式對告訴人進行恫嚇一事，有參與被
    告黃明清、羅毓閔之事前謀議，並有駕車接應之客觀行為分
    擔，但對另行在告訴人住處外施放鞭炮一事，被告戴貫瑋全
    程並不知情，此業由被告黃明清、羅毓閔供述無訛，是關於
    併以施放鞭炮對告訴人恫嚇部分，已逾越被告戴貫瑋與另二
    人之意思聯絡範圍，自無令被告戴貫瑋就此部分之行為共同
    負責。準此，被告戴貫瑋就潑灑油漆方式對告訴人進行恐嚇
    部分，與被告黃明清、羅毓閔相互間有犯意聯絡及行為分擔
    ，而被告黃明清、羅毓閔就本案全部恐嚇行為具有犯意聯絡
    及行為分擔，應論以共同正犯。至被告黃明清、羅毓閔乃一
    行為同時觸犯上開數罪名，屬想像競合犯，應依刑法第55條
    ，從一重之恐嚇危害安全罪論處。
（三）按法院於審酌被告是否適用累犯規定而加重其刑時，訴訟
　　程序上應先由檢察官就前階段被告構成累犯之事實，以及後
    階段應加重其刑之事項，主張並具體指出證明方法後，法院
    才需進行調查與辯論程序，而作為是否加重其刑之裁判基礎
    。前階段構成累犯事實為檢察官之實質舉證責任，後階段加
    重量刑事項為檢察官之說明責任，均應由檢察官分別負主張
    及具體指出證明方法之責。倘檢察官未主張或具體指出證明
    方法時，可認檢察官並不認為被告構成累犯或有加重其刑予
    以延長矯正其惡性此一特別預防之必要，且為貫徹舉證責任
    之危險結果所當然，是法院不予調查，而未論以累犯或依累
    犯規定加重其刑，即難謂有應調查而不予調查之違法（最高
    法院刑事大法庭110年度台上大字第5660號裁定意旨參照）
    。經查，被告黃明清前因施用毒品案件，經本院以107年度
    審簡字第759號判決判處有期徒刑6月，於108年2月19日易科
    罰金執行完畢。另被告羅毓閔前因妨害公務案件，經臺灣桃
    園地方法院以105年度簡上字第18號判決判處有期徒刑3月，
    宣告緩刑2年確定，惟嗣經本院以106年度撤緩字第121號裁
    定撤銷緩刑宣告確定（下稱甲案）；又因妨害自由、偽造文
    書案件，經臺灣澎湖地方法院以106年度簡字第15號判決判
    處應執行刑有期徒刑6月確定（下稱乙案）；復因詐欺案件
    ，經臺灣臺中地方法院以108年度簡字第555號判決判處有期
    徒刑4月確定（下稱丙案）；而前開乙、丙案之各罪，嗣由
    臺灣臺中地方法院以108年度聲字第2964號裁定定應執行刑
    有期徒刑9月確定，甲、乙、丙案經入監接續執行與易科罰
    金後，於108年10月1日執行完畢。以上有期徒刑執行情況，
    雖有被告黃明清、羅毓閔之臺灣高等法院被告前案紀錄表在
    卷可查，然因前案紀錄表係司法機關相關人員依憑原始資料
    所輸入之前案紀錄，僅提供法院便於瞭解本案與他案是否構
    成同一性或單一性之關聯、被告有無在監在押情狀等情事之
    用，並非被告前案徒刑執行完畢之原始資料或其影本，而因
    檢察官並未提出有關被告黃明清、羅毓閔構成累犯事實之前
    案徒刑執行完畢資料，亦未具體指出二人就本案犯行有何特
    別惡性及對刑罰反應力薄弱等各節，依前引大法庭裁定意旨
    ，本院尚無從認定被告黃明清、羅毓閔已構成累犯而應依刑
    法第47條規定加重其刑，爰僅將二人之前科紀錄列入刑法第
    57條第5款「犯罪行為人之品行」之量刑審酌事由，附此敘
    明。
（四）本案審酌被告黃明清因工作緣故，與告訴人發生嫌隙，竟
　　未思理性處理紛爭，反與被告戴貫瑋、羅毓閔相互謀議，由
    黃明清提供恐嚇告訴人所需物品，由戴貫瑋駕車接應，另由
    羅毓閔下手實行等分工，三人一同前往在告訴人住處外潑灑
    紅漆，對告訴人進行惡害通知，被告黃明清、羅毓閔更另行
    謀議併以施放鞭炮方式對告訴人進行恫嚇，過程更不慎失火
    造成告訴人如附表所示之物燒燬，致生公共危險，對於告訴
    人之精神、財產均產生相當危害，所為應予非難。但念及被
    告三人犯後均坦承犯行，惟迄今未與告訴人達成和解或賠償
    損害之犯後態度，兼衡被告三人於本院審理時自述之家庭與
    經濟狀況，暨三人在本案中之分工參與程度等一切情狀，分
    別量處如主文所示之刑，並均諭知易科罰金折算標準。
（五）末查，本案用以遂行恐嚇之油漆、鞭炮，據被告黃明清供
　　稱：我在社區除做園藝外，也包含垃圾整理，油漆與鞭炮是
    住戶沒放在垃圾區，放在我的貨車上，正常的狀況我會載去
    回收，不能回收的我就會丟垃圾車等語（見易字卷第103頁
    ），堪認上開油漆、鞭炮雖屬供犯罪所用之物，但非被告黃
    明清所有，爰不予宣告沒收或追徵。
據上論斷，應依刑事訴訟法第273條之1第1項、第299條第1項前
段（依刑事判決精簡原則，僅記載程序法條文），判決如主文。
本案經檢察官劉建志提起公訴，檢察官吳昭瑩到庭執行職務。
中　　華　　民　　國　　111 　年　　5 　　月　　31　　日
                  刑事第三庭　　法  官  李東益
以上正本證明與原本無異。
如不服本判決應於收受送達後20日內向本院提出上訴書狀，並應
敘述具體理由。其未敘述上訴理由者，應於上訴期間屆滿後20 
日內向本院補提理由書 (均須按他造當事人之人數附繕本 )「切
勿逕送上級法院」。
                                書記官  謝涵妮
中　　華　　民　　國　　111 　年　　6 　　月　　2 　　日
附錄本案論罪科刑法條全文：
中華民國刑法第175條
放火燒燬前二條以外之他人所有物，致生公共危險者，處1年以
上7年以下有期徒刑。
放火燒燬前二條以外之自己所有物，致生公共危險者，處3年以
下有期徒刑。
失火燒燬前二條以外之物，致生公共危險者，處拘役或9千元以
下罰金。
中華民國刑法第305條
以加害生命、身體、自由、名譽、財產之事恐嚇他人，致生危害
於安全者，處2年以下有期徒刑、拘役或9千元以下罰金。
附表
編號 物品名稱 備註(燒燬情形) 1 地墊 燒破無法使用 2 外門及鐵門之門框、紗窗 變形無法正常使用、燒破 3 外牆/油漆 嚴重薰黑已無法發揮原先美觀之功能而不堪使用 4 門牌及門鈴 燒熔無法使用  5 走廊窗戶之外框及紗窗 變形、燒破無法使用